臺灣臺北地方法院刑事判決
111年度審訴字第2537號
檢  察  官  臺灣臺北地方檢察署檢察官
被      告  張淑珍



上列被告因詐欺等案件，經檢察官起訴（110年度新北偵字第32
554號、110年度新北偵字第38425號），本院判決如下：
    主  文
張淑珍被訴如起訴書附表編號四所示對被害人張菁芸之罪嫌公訴
不受理。
    理  由
一、公訴意旨如附件起訴書所載。
二、按已經提起公訴或自訴之案件，在同一法院重行起訴者，應
    諭知不受理之判決，刑事訴訟法第303條第2款定有明文。所
    謂「同一案件」，乃指前、後案件之被告及犯罪事實俱相同
    者而言，既經合法提起公訴或自訴發生訴訟繫屬，即成為法
    院審判之對象，而須依刑事訴訟程式，以裁判確定其具體刑
    罰權之有無及範圍，自不容許重複起訴，檢察官就同一事實
    ，無論其為先後兩次起訴或在一個起訴書內重複追訴，法院
    均應依刑事訴訟法第303條第2款就重行起訴之同一事實部分
    諭知不受理之判決，以免法院對僅有同一刑罰權之案件，先
    後為重複之裁判，或更使被告遭受二重處罰之危險，此為刑
    事訴訟法上「一事不再理原則」。而所稱「同一案件」包含
    事實上及法律上同一案件，舉凡自然行為事實相同、基本社
    會事實相同（例如加重結果犯、加重條件犯等）、實質上一
    罪（例如吸收犯、接續犯、集合犯、結合犯等）、裁判上一
    罪（例如想像競合犯等）之案件皆屬之（最高法院60年台非
    字第77號判決意旨參照）。
三、起訴意旨所指被告就被害人張菁芸之犯行，前經臺灣臺北地
    方檢察署檢察官以110年度偵字第23555號提起公訴，並於11
    0年9月8日先繫屬於臺灣臺北地方法院，經本院以110年度審
    訴字第1358號審理中等節，有上開案件起訴書及臺灣高等法
    院被告前案紀錄表在卷可參。依上說明，檢察官自不得再就
    同一案件重行起訴，公訴人復就本案起訴書附表編號四所示
    被告就被害人張菁芸所犯之同一案件提起公訴，並於111年7
    月28日繫屬於臺灣新北地方法院，有臺灣新北地方檢察署新
    北檢增雲110偵32554字第1119079872號函上之法院收文戳附
    卷可憑，嗣因與本院110年度審訴字第1358號被告張淑珍詐
    欺等案件有核屬一人犯數罪之相牽連案件之情形，臺灣新北
    地方法院於111年9月13日裁定合併由本院審理，揆諸上開說
    明，此部分起訴自屬不合法，爰不經言詞辯論，逕為不受理
    之諭知。
據上論斷，應依刑事訴訟法第303條第2款、第307條，判決如主
文。　　　
中　　華　　民　　國　　111 　年　　 12　  月 　 6    日
                  刑事第二十庭  審判長法  官  洪英花
　　　　　　　　　
                                      法  官  宋恩同
　　　　　　　　　　　　　　　　　　　
                                      法  官  賴鵬年
以上正本證明與原本無異。
如不服本判決應於收受送達後20日內向本院提出上訴書狀，並應
敘述具體理由；其未敘述上訴理由者，應於上訴期間屆滿後20日
內向本院補提理由書（均須按他造當事人之人數附繕本）「切勿
逕送上級法院」。
告訴人或被害人如對於本判決不服者，應具備理由請求檢察官上
訴，其上訴期間之計算係以檢察官收受判決正本之日期為準。 
因疫情而遲誤不變期間，得向法院聲請回復原狀。
     　　　　　　　　　　　　　　　　 書記官　洪啟瑞
中　　華　　民　　國　　111 　年　　 12　  月 　 6    日
附件：
　　　
臺灣新北地方檢察署檢察官起訴書
                                    110年度偵字第32554號
110年度偵字第38425號
　　被　　　告　張淑珍　女　51歲（民國00年00月0日生）
　　　　　　　　　　　　住○○市○○區○○○路0段00巷0號                        4樓之1A
　　　　　　　　　　　　國民身分證統一編號：Z000000000號
上列被告因詐欺等案件，業經偵查終結，認應提起公訴，茲將犯
罪事實及證據並所犯法條分敘如下：
        犯罪事實
一、張淑珍於民國110年4月22日間加入真實姓名年籍不詳LINE暱稱
    「盧盧」、「阿荃」、「RAIN」及其所屬詐欺集團，共同意
    圖為自己不法之所有，基於3人以上共犯詐欺取財罪之犯意聯
    絡，先由由該詐欺集團某成員，以如附表所示之詐騙方式，
    向如附表所示之蔡淑玲等人施用詐術，致蔡淑玲等人陷於錯
    誤，而於如附表所示之時間、地點匯款至如附表所示之帳戶
    內，復再由張淑珍依「阿荃」之指示於如附表所示之提領時
    間及地點，提領如附表所示之金額後，將款項交付真實姓名年
    籍不詳之詐欺集團成員。
二、案經蔡淑玲、洪婉芸訴由新北市政府警察局三重分局報告偵
    辦。
　　　　證據並所犯法條
一、證據清單及待證事實：
編號 證據名稱 待證事實 1 被告張淑珍於警詢及偵查中之供述 坦承上開犯行 2 證人即告訴人蔡淑玲、洪婉芸於警詢、證人即被害人滕又誼、張菁芸於警詢之證述 證人蔡淑玲、洪婉芸、滕又誼遭詐欺經過之事實 3 證人蔡淑玲之中國信託商業銀行帳號000000000000號帳戶及國泰世華商業銀行帳號000000000000號帳戶之存摺交易明細、國泰世華商業銀行帳號000000000000(戶名：鐘彗溶)帳戶、中國信託商業銀行帳號000000000000號帳戶(戶名：沈子蕙)帳戶、中國信託商業銀行帳號000000000000號帳戶(戶名：倪文靜)帳戶交易明細、證人張菁芸之轉帳交易明細各1份 證人蔡淑玲、洪婉芸、滕又誼、張菁芸匯入款項至附表所示帳戶之事實。 4 證人張菁芸之手機來電紀錄 證人張菁芸遭詐欺經過之事實 5 被告與「Rain」之LINE對話紀錄 被告與詐欺集團聯絡之事實 6 被告提領款項之監視錄影畫面、本署勘驗筆錄、刑案現場照片各1份 被告自附表編號1、4所示帳戶領取款項之事實 7 中國信託111年4月1日中信銀字第111224839097832號函、110年5月14日17時59分許及18時25分許在新北市○○區○○路000○0號統一超商之清茂門市之提款監視錄影畫面、臺灣臺北地方檢察署110年度偵字第25345號、26777號追加起訴書各1份 被告於110年5月14日17時22分及23分許在臺北市○○區○○街0○0號之全家便利超商雙林門市持中國信託(000)0000000000000000號 （戶名：沈子蕙）之提款卡分別提領20,000元、10,000元，復於110年5月14日17時59分許及18時25分許在新北市○○區○○路000○0號統一超商之清茂門市持同一提款卡分別提領30,000元、30,000元，足徵附表編號2、3自該帳戶提款之人亦為被告之事實。 
二、核被告所為，係犯刑法第339條之4第1項第2款之三人以上共
    同詐欺取財罪及洗錢防制法第14條第1項之洗錢罪。被告與
    「阿荃」、「RAIN」及其等所屬詐欺集團成員間，就上開犯
    行有犯意聯絡及行為分擔，應論以共同正犯。又被告持提款
    卡於密接之時間、地點多次提領同一告訴人蔡淑玲之款項，
    再交回詐欺集團所屬成員之行為，乃基於同一目的，於密切
    接近之時間所為，侵害同一告訴人之財產法益，各行為之獨
    立性極為薄弱，依一般社會健全觀念，難以強行分開，在刑
    法評價上，應視為數個舉動之接續施行，合為包括之一行為
    予以評價，較為合理，應各論以接續犯而為包括之一罪。被
    告係以一行為同時觸犯刑法第339條之4第1項第2款之三人以
    上共同詐欺取財罪及洗錢防制法第14條第1項之洗錢罪，屬
    想像競合犯，應依刑法第55條前段之規定，從一重之刑法第
    339條之4第1項第2款之三人以上共同詐欺取財罪處斷。被告
    侵害附表所示之告訴人及被害人之財產法益，犯意各別，行
    為互殊，請予分論併罰之。
三、
  ㈠另報告意旨認被告於110年5月2日0時13分、0時15分許，在新
    北市○○區○○路0段000號之玉山銀行三和分行，自國泰世華商
    業銀行帳號000000000000(戶名：鐘彗溶)分別提領20,000、
    6,000元涉犯詐欺罪嫌。經查，被告固於上開時地自該帳戶
    提領款項，惟於110年5月2日0時6分許存入國泰世華商業銀
    行帳號000000000000(戶名：鐘彗溶)之26,000元，並無其他
    證據可證明係告訴人蔡淑玲所存入，且告訴人蔡淑玲經本署
    傳喚並未到庭，是尚難僅以告訴人蔡淑玲之單一指訴，遽認
    被告有此部分之犯行。
  ㈡另報告意旨認被告110年5月14日21時54分許，在新北市○○區○
    ○街000號之統一超商集興門市，自中國信託商業銀行帳號00
    0000000000號帳戶(戶名：倪文靜)提領30,000元涉犯詐欺罪
    嫌。經查，被害人張菁芸僅匯款49,986元，而該款項業經被
    告於附表編號4所示時、地提領完畢，是尚難認被告於110年
    5月14日21時54分許提領之30,000元亦為被害人張菁芸受騙
    匯出之款項。惟上開部分如成立犯罪，應與上開起訴部分具
    有想像競合犯之裁判上一罪關係，爰不另為不起訴處分。
四、依刑事訴訟法第251條第1項提起公訴。
　　此　致
臺灣新北地方法院
中　　華　　民　　國　 111　　年　　4 　　月　　22　　日
                              檢  察  官  徐 千 雅
本件正本證明與原本無異
中　　華　　民　　國　 111　　年　　4 　　月　　29　　日
                              書  記  官  劉 美 均
附錄本案所犯法條全文
中華民國刑法第339條之4
犯第 339 條詐欺罪而有下列情形之一者，處 1 年以上 7 年以
下有期徒刑，得併科 1 百萬元以下罰金：
一、冒用政府機關或公務員名義犯之。
二、三人以上共同犯之。
三、以廣播電視、電子通訊、網際網路或其他媒體等傳播工具，
    對公眾散布而犯之。
前項之未遂犯罰之。
洗錢防制法第14條
有第二條各款所列洗錢行為者，處 7 年以下有期徒刑，併科新
臺幣 5 百萬元以下罰金。
前項之未遂犯罰之。
前二項情形，不得科以超過其特定犯罪所定最重本刑之刑。
附表
編號 告訴人/被害人 詐騙時間/方式  匯款時間 匯款地點/方式 匯款金額(新臺幣) 匯入帳戶 提款時間/地點/金額   1 蔡淑玲(提告) 110年4月30日19時24分許以電話向告訴人蔡淑玲佯稱為慈善機構之員工，因設定錯誤，須依指示操作云云  110年5月2日0時23分許 在不詳地點以其所 申設之中國信託商業銀行帳號000000000000號網路銀行帳戶轉帳之方式 29,987元 國泰世華商業銀行帳號000000000000(戶名：鐘彗溶) 110年5月2日0時33分、34分許，在新北市○○區○○街000號之萊爾富北縣溪尾店，分別提領100,000元、74,000元       110年5月2日0時25分許 在不詳地點以其所 申設之國泰世華商業銀行帳號000000000000號網路銀行帳戶轉帳之方式 29,987元         110年5月2日0時28分許 在不詳地點以其所 申設之中國信託商業銀行帳號000000000000號網路銀行帳戶轉帳之方式 89,999元     2 洪婉芸 (提告) 110年5月14日16時46分許以電話向告訴人洪婉芸佯稱為「cha cha美瞳專賣店」之員工，因設定錯誤，須依指示取消訂單云云  110年5月14日17時29分許 在不詳地點以網路銀行轉帳方式 19,989元 中國信託商業銀行帳號000000000000號帳戶(戶名：沈子蕙) 110年5月14日17時47分許，在新北市○○區○○○路0號之統一超商義北門市，提領30,000元    3 滕又誼 (未提告) 110年5月14日17時34分許以電話向被害人滕又誼佯稱為臺中郵局之員工，因網購溢付款項須依指示操作云云  110年5月14日17時34分許 在不詳地點以自動櫃員機轉帳方式 10,108元     4 張菁芸 (未提告) 110年5月14日21時40分許以電話向被害人張菁芸佯稱為玉山銀行客服，因網購設定錯誤溢付款項須依指示操作云云  110年5月14日21時40分許 在新北市三峽區之居所以網路銀行轉帳方式 49,986元 中國信託商業銀行帳號000000000000號帳戶(戶名：倪文靜) 110年5月14日21時46分許，新北市○○區○○街000號之統一超商集美門市，提領50,000元